【裁判字號】    92,訴,2459
【裁判日期】    921212
【裁判案由】    妨害公務等
【裁判全文】
臺灣臺中地方法院刑事判決                        九十二年度訴字第二四五九號
    公  訴  人  臺灣臺中地方法院檢察署檢察官
    被      告  甲○○
右列被告因公共危險案件，經檢察官聲請簡易判決處刑（九十二年度偵字第一八一○
八號），本院臺中簡易庭認不宜以簡易判決處刑，移由本院刑事庭，經本院合議庭裁
定改以簡式審判程序審理，判決如左：
    主  文
甲○○服用酒類，不能安全駕駛動力交通工具而駕駛，處有期徒刑伍月，如易科罰金
，以參佰元折算壹日。
被訴毀損部分不受理。
    事  實
一、甲○○前於民國九十一年八月間，因酒後駕車之公共危險案件，經臺灣苗栗地方
    法院檢察署檢察官為緩起訴處分（嗣因未依緩起訴處分內容向國庫支付新台幣二
    萬元，而經撤銷原緩起訴處分，並移送本院併案審理，詳後說明）。猶不知警惕
    ，於九十二年九月十一日晚間七時許，在臺中市○區○○路二六七號飲用葡萄酒
    後，明知自己因服用酒類已達不能安全駕駛動力交通工具之程度，竟仍駕駛其所
    有車牌號碼ＭＵ－九五一六號自用小客車，自上址離開欲返回其位在臺中市○區
    ○○路一一五之二號二樓住處。嗣於同日晚間八時三十分許（聲請簡易判決處刑
    書誤載為晚間八時許），行經臺中市○區○○路與健行路口，不慎與乙○○（聲
    請簡易判決處刑書誤植為張振陽）所駕駛之車牌號碼Ｙ三—一九一七號自用小客
    車發生擦撞，經據報前往現場處理之警員對甲○○實施酒精濃度測試，當場測得
    其呼氣所含酒精濃度高達每公升一點五八毫克，而查悉上情。
二、案經臺中市警察局第二分局報告臺灣臺中地方法院檢察署檢察官偵查後聲請簡易
    判決處刑。
    理  由
壹、有罪部分
一、右揭犯罪事實，業據被告甲○○於本院審理時坦承不諱，核與證人乙○○及到場
    處理警員李瑞文證述情節相符，並有警員李瑞文製作之職務報告、刑法第一百八
    十五條之三查獲後測試、觀察職務報告書、呼氣酒精濃度測試單、臺中市警察局
    舉發違反道路交通管理事件通知單、道路交通事故現場圖、道路交通事故調查報
    告表各一份及事故現場照片五張在卷可稽，足見被告自白與事實相符。按服用酒
    類不能安全駕駛動力交通工具之認定，參考德國、美國之認定標準，對於呼氣酒
    精濃度達每公升零點五五毫克以上者，肇事率為一般正常人之十倍，應認為已達
    不能安全駕駛之標準（法務部八十八年五月十八日法八八檢字第○○一六六九號
    函參照）。揆諸前揭說明，被告為警查獲時呼氣所含酒精濃度高達每公升一點五
    八毫克，已超過上述不能安全駕駛之標準，且被告果因不勝酒力自後擦撞乙○○
    所駕駛之自用小客車而肇事，基此客觀事實，足認被告駕車時確已達不能安全駕
    駛動力交通工具之程度。本件事證明確，被告犯行堪以認定。
二、核被告所為，係犯刑法第一百八十五條之三之服用酒類，不能安全駕駛動力交通
    工具而駕駛罪。爰審酌被告前已有酒後駕車之不良紀錄，仍不知警惕，而再犯下
    本案，依其駕駛動力交通工具之類型及其確已肇事等情觀之，其犯罪對於公眾往
    來安全所生危害非輕，且於警詢、偵查時猶飾詞圖卸，態度不佳，惟於本院審理
    時已坦承犯行，並與乙○○達成和解，有雙方書立之和解書一份附卷可憑，足見
    其尚知悔悟等一切情狀，量處如主文所示之刑，並諭知易科罰金之折算標準。
三、另臺灣苗栗地方法院檢察署九十二年度撤緩偵字第三九號則以：被告甲○○明知
    服用酒類後將使其注意力降低，致不能安全駕駛動力交通工具，竟仍於酒後之九
    十一年八月三十一日晚間某時許，自苗栗縣苗栗市○○路「神仙小館」處，駕駛
    車牌號碼ＭＵ—九五一六號自用小客車上路行駛，嗣於同日晚間十一時四十一分
    許，行經國道一號高速公路南向一百三十三公里處（苗栗縣公館鄉境內）為警攔
    查，並施以呼氣酒精濃度測試，其測定值為每公升零點九一毫克，因認被告此部
    分犯罪事實與被告右揭論罪科刑之犯行有連續犯之裁判上一罪關係，而移送本院
    併案審理。惟按連續犯之所謂出於概括犯意，必須其多次犯罪行為自始均在一個
    預定犯罪計畫以內，出於主觀上始終同一犯意之進行（最高法院七十年台上字第
    六二九六號判例意旨參照）。被告本案酒後駕車之日期為九十二年九月十一日，
    而併案酒後駕車之日期為九十一年八月三十一日，二者在時間上相隔已逾一年，
    實無從認定被告主觀上乃出於同一犯意，而有連續犯之裁判上一罪關係。移送併
    案部分與本案既無裁判上一罪關係，自非起訴效力所及，而非本院所得審究，此
    部分應檢還由臺灣苗栗地方法院檢察署檢察官另行依法處理，併予敘明。
貳、不受理部分
一、聲請簡易判決處刑意旨另以：被告甲○○為警帶回臺中市警察局第二分局育才派
    出所製作警詢筆錄時，竟藉酒意於派出所內大聲咆哮，並基於妨害公務之犯意，
    以強暴之方式，用手重擊偵訊室之門板，致使門板損壞掉落，而認被告此部分行
    為涉有刑法第一百三十八條之妨害公務罪嫌。
二、按告訴乃論之罪，未經告訴者，應諭知不受理之判決，刑事訴訟法第三百零三條
    第三款定有明文。其次，刑事判決得就起訴之犯罪事實變更檢察官起訴所引應適
    用之法條者，以科刑或免刑判決為限，檢察官以殺人未遂罪起訴，經法院審理結
    果，認為被告所犯實為傷害罪，如未經合法告訴或業經撤回告訴，則應依刑事訴
    訟法第三百零三條第三款諭知不受理判決，且無庸引用刑事訴訟法第三百條（最
    高法院四十七年台非字第四一號判例、七十一年台上字第六六○○號判決意旨參
    照）。再者，毀棄、損壞或隱匿公務員職務上掌管或委託第三人掌管之文書、圖
    畫、物品，或致令不堪用者，處五年以下有期徒刑，刑法第一百三十八條固有明
    文，惟該條所謂公務員職務上掌管之物品，係指該物品因公務員本於職務上之關
    係而掌管者而言，若與其職權無關，僅係供日常使用之物品，縱予損壞，亦難繩
    以該條之罪，警員之制服乃警察機關給予警察穿著使用之物品，所有權已歸屬該
    警員，並非持有掌管之關係，若有破損可重新制作取代舊物，與公務員職務上掌
    管之物品係無可取代之情形有別（最高法院八十七年台非字第一八一號判決意旨
    參照）。又例如政府機關之辦公室窗戶玻璃，乃安全設備之一種，與該機關公務
    之執行無關，即非屬於公務員本於職務關係所掌管之物品，毀損該物品，既不直
    接妨害公務，祇應構成刑法第三百五十四條之罪（臺灣高等法院暨所屬法院七十
    四年法律座談會研討結果參照）。
三、經查：本件依檢察官聲請簡易判決處刑書所載，被告所損壞者，為派出所內偵訊
    室之門板，然因該門板僅屬日常生活使用之物品，與警員公務之執行無關，並非
    屬於警員本於職務關係所掌管之物品，且該門板若有破損，可重新更換取代，而
    不具有無可取代性。揆諸前開說明，被告損壞該門板之行為，自不構成刑法第一
    百三十八條之罪，而僅成立刑法第三百五十四之毀損罪，然刑法第三百五十四條
    之毀損罪依同法第三百五十七條規定，須告訴乃論，而卷內並無證據資料顯示被
    告此部分犯行業經有告訴權之人合法提出告訴，揆諸前開說明，自應諭知不受理
    之判決。
四、綜上說明，被告毀損派出所內偵訊室門板之行為，係犯刑法第三百五十四條之毀
    損罪，惟此部分未經合法告訴，依法應諭知不受理之判決。
據上論斷，應依刑事訴訟法第二百七十三條之一第一項、第二百九十九條第一項前段
、第三百零三條第三款，刑法第一百八十五條之三、第四十一條第一項前段，罰金罰
鍰提高標準條例第二條，判決如主文。
本案經檢察官丙○○到庭執行職務。
中      華      民      國      九十二    年    十二      月    十二    日
                                臺灣臺中地方法院刑事第四庭
                                      法  官  羅  智  文
右正本證明與原本無異。
如不服本判決，應於送達後十日內向本院提出上訴狀（須附繕本），上訴於臺灣高等
法院臺中分院。
                                      書記官
中      華      民      國      九十二    年    十二      月    十二    日
附錄論罪科刑法條
刑法第一百八十五條之三
服用毒品、麻醉藥品、酒類或其他相類之物，不能安全駕駛動力交通工具而駕駛者，
處一年以下有期徒刑、拘役或三萬元以下罰金。


司法院資訊處製作；財團法人民間司法改革基金會備份。
